【裁判字號】    90,易,332
【裁判日期】    900316
【裁判案由】    違反就業服務法
【裁判全文】
臺灣高雄地方法院刑事判決                            九十年度易字第三三二號
    公訴人  臺灣高雄地方法院檢察署檢察官
    被  告  甲○○
右列被告因違反就業服務法案件，經檢察官提起公訴（八十七年度偵字第號），本院
判決如左：
    主  文
甲○○無罪。
    理  由
一、公訴意旨略以：被告甲○○明知泰國籍 FUANGKLANG YAOWARET係伊自民國八十九
    年六月八日起，以家庭監護工名義所聘僱，且工作地點則在高雄市○○區○○路
    一五三號，竟仍於八十九年十一月初起，未經許可，將前開泰國籍家庭監護工帶
    往高雄市○○路六十號即甲○○擔任負責人之大坤電子股份有限公司（下稱「大
    坤公司」），在該公司的第一生產線末端從事生產線上之貼標籤工作，而以本人
    名義聘僱外人為大坤公司工作。嗣於八十九年十一月三日十四時十分許，為警在
    大坤公司內查獲，因認被告所為，係違反就業服務法第五十三條第二款規定，以
    本人名義聘僱外國人為他人工作，而涉犯同法第五十八條第一項前段之罪嫌等語
    。
二、按犯罪事實應依證據認定之，無證據不得推定其犯罪事實；又不能證明被告犯罪
    者，應諭知無罪之判決，刑事訴訟法第一百五十四條、第三百零一條第一項分別
    定有明文。本件訊據被告甲○○固不否認泰國籍 FUANGKLANG YAOWARET家庭監護
    工，確於八十九年十一月三日十四時許在大坤公司工作並為警查獲等情，惟堅決
    否認有何違反就業服務法犯行，辯稱：前開泰國籍家庭監護工，原係在其以前之
    住處即高雄市○○區○○路一五三號負責照顧其阿嬤，後來因為要搬家到高雄縣
    大社鄉○○村○○街二００巷七號現住處， FUANGKLANG YAOWARET有幫忙搬家，
    所以才把她帶在身邊，至於查獲當天是因為伊到公司處理事情花費較久的時間，
    FUANGKLANG YAOWARET 覺得無聊，才主動幫忙從事貼標籤之工作等語。
三、經查：本件公訴人之所以認被告涉有違反就業服務法犯行，無非係以泰國籍家庭
    監護工 FUANGKLANG YAOWARET為警查獲時，係在大坤公司生產線上特定環節點工
    作，且被告辯稱泰國籍家庭監護工覺得無聊，才主動幫忙從事貼標籤之工作之語
    不值採信，以為其論據之基礎，然：按就業服務法第五十三條第二款「以本人名
    義聘僱外國人為他人工作」之規定，除係以「為他人工作」為必要外，其規範意
    旨，係對於本無聘僱外國人需要之人卻以其名義聘僱外國人為他人工作，欺瞞主
    管機關對僱主身分之認定，故依同法第五十八條處以刑事罰；至同法第五十三條
    第四款「指派所聘僱之外國人從事申請許可以外之工作」之規範意旨，係對於本
    有聘僱外國人需要之人，卻指派所聘僱之外國人從事申請許可以外之工作，其違
    法情節較同條第二款為輕微，故依同法第六十二條第一項處以行政罰，臺灣高等
    法院檢察署暨所屬各級法院檢察署八十六年度法律座談會決議，及臺灣高等法院
    高雄分院八十九年度上易字第一三四一號判決均可資參酌。本件泰國籍家庭監護
    工 FUANGKLANG YAOWARET係經主管機關許可，於八十八年五月十四日引進我國，
    並受被告聘僱在高雄市○○區○○路一五三號住處從事監護工作，護照有效期限
    至九十三年四月四日，有行政院勞工委員會八十八年八月六日函所附之聘僱外國
    人名冊影本一份在卷可稽，而該泰國籍家庭監護工確於入境後即在高雄市○○區
    ○○路一五三號住處從事監護工作，負責照顧被告之祖母，嗣該泰國籍家庭監護
    工雖於八十九年十一月初由被告帶到大坤公司，並因在大坤公司從事貼標籤之工
    作而於八十九年十一月三日為警查獲，惟其並未另行向大坤公司領取薪資等節，
    亦經泰國籍家庭監護工 FUANGKLANG YAOWARET於警訊時證述明確，核與被告前開
    辯解大致相符，則被告聘僱泰國籍 FUANGKLANG YAOWARET擔任家庭監護工，即有
    其需要及正當性，且實際在高雄市○○區○○路一五三號住處從事監護工作，尚
    非無聘僱外國人之需要而欺瞞主管機關聘僱外國人。因而，即便該泰國籍家庭監
    護工確係另受被告指示，於八十九年十一月初起，在大坤公司從貼標籤之工作，
    而非該泰國籍家庭監護工「主動幫忙」從事貼標籤之工作，依首揭說明，仍無適
    用就業服務法第五十三條第二款餘地，而屬於是否違反就業服務法第五十三條第
    四款，應由主管機關依同法第六十二條第一項處以行政罰之問題。況被告既係大
    坤公司之負責人，有經濟部公司執照影本一紙附卷可證，則該泰國籍家庭監護工
    受被告指示在大坤公司從事貼標籤之工作，能否謂係為大坤公司工作，而該當就
    業服務法第五十三條第二款「為他人工作」之構成要件，亦非無疑。從而，本件
    被告所為，實與就業服務法第五十三條第二款規定有間，且本院依職權復查無其
    他積極證據，足認被告有何公訴人所指之違反就業服務法犯行，揆諸首揭法條規
    定，自應為被告無罪之諭知，以期適法。
據上論斷，應依刑事訴訟法第三百零一條第一項，判決如主文。
本案經檢察官劉河山到庭執行職務。
中      華      民      國    九十      年      三      月     十六     日
                                臺灣高雄地方法院刑事第七庭
                                   法  官 劉傑民
右正本證明與原本無異。
如不服本判決，應於判決送達後十日內，向本院提出上訴狀。
                                   書記官 黃琬婷
中      華      民      國    九十      年      三      月     十六     日


司法院資訊處製作；財團法人民間司法改革基金會備份。
